【裁判字號】    98,訴,463
【裁判日期】    981015
【裁判案由】    傷害致死
【裁判全文】
臺灣高雄地方法院刑事判決               98年度訴字第463號
公  訴  人  臺灣高雄地方法院檢察署檢察官
被      告  甲○○
指定辯護人  本院公設辯護人  蘇鴻吉
上列被告因傷害致死案件，經檢察官提起公訴（96年度偵字第
16842 號），本院判決如下：
    主  文
甲○○無罪。
    理  由
一、公訴意旨略以：被告甲○○與陳乃萍前係夫妻關係，二人於
    民國92年1 月23日前某日，在高雄市○○區○○路93號5 樓
    之1 住處，因細故發生口角，甲○○在可預見倘朝他人之頭
    部毆打，恐有造成該人顱內出血而導致死亡之危險，竟仍基
    於傷害陳乃萍之犯意，朝陳乃萍之頭部毆打，致陳乃萍受有
    右頂部頭皮下血腫7 ×3 公分、右顳兩側後枕部頭皮下血腫
    12×8 公分等傷害，因而導致顱內出血，經送國軍高雄總醫
    院急救後，延至同年月29日11時35分許不治死亡，因認被告
    甲○○涉有刑法第277 條第2 項之傷害致死罪嫌。
二、按犯罪事實應依證據認定之，無證據不得認定其犯罪事實，
    刑事訴訟法第一百五十四條第二項定有明文。所謂證據，須
    適於為被告犯罪事實之證明者，始得採為斷罪資料，如未能
    發現相當證據，或證據不足以證明，自不能以推測或擬制之
    方法，以為裁判基礎。次按認定不利於被告之事實，須依積
    極證據，茍積極之證據本身存有瑕疵而不足為不利於被告事
    實之認定，即應為有利於被告之認定，更不必有何有利之證
    據，而此用以證明犯罪事實之證據，猶須於通常一般人均不
    至於有所懷疑，堪予確信其已臻真實者，始得據以為有罪之
    認定，倘其證明尚未達到此一程度，而有合理性之懷疑存在
    ，致使無從為有罪之確信時，即應為無罪之判決，此有最高
    法院82年度臺上字第163 號判決、76年臺上字第4986號、30
    年上字第816 號等判例意旨可資參照。
三、公訴人認被告涉有上揭傷害致死罪嫌，主要係以被告於警詢
    及偵查中供稱陳乃萍生前係其親自送至陳乃萍母親乙○○住
    處之供述、證人乙○○於警詢及偵查中之證述，及國軍高雄
    總醫院診斷證明書、救護紀錄表、手術護理紀錄單、法醫驗
    斷書、法醫意見書、解剖報告書、相驗屍體證明書等證據為
    其論據。訊據被告則堅詞否認有何傷害致死犯行，辯稱：伊
    和陳乃萍離婚後即未住在一起，當天係陳乃萍打電話叫伊去
    接她，伊到後火車站接陳乃萍時，看到陳乃萍之機車被撞得
    很嚴重，但陳乃萍只叫伊到陳乃萍在火車站附近投宿之旅館
    拿回身份證件，並送陳乃萍回其母親乙○○之住處。伊載陳
    乃萍回到乙○○住處時，陳乃萍還好好的，不知道為什麼隔
    天就死亡。伊和陳乃萍相處時雖時有爭吵，但伊從未動手打
    過陳乃萍等語。經查：
  (一)按被告以外之人於審判外之言詞或書面陳述，除法律有規定
    者外，不得作為證據；又被告以外之人於審判外之陳述，雖
    不符刑事訴訟法第159 條之1 至第159 條之4 之規定，而經
    當事人於審判程式同意作為證據，法院審酌該言詞陳述或書
    面陳述作成時之情況，認為適當者，亦得為證據；當事人、
    代理人或辯護人於法院調查證據時，知有第159 條第1 項不
    得為證據之情形，而未於言詞辯論終結前聲明異議者，視為
    有前項之同意。刑事訴訟法第159 條第1 項、第159 條之5
    分別定有明文。經查，證人乙○○於警詢及檢察官相驗時之
    詢問筆錄，均屬被告以外之人於審判外之陳述，屬於傳聞證
    據，被告及辯護人亦爭執上開陳述之證據能力（本院審訴卷
    第24頁），故證人乙○○於警詢及檢察官相驗時詢問之陳述
    ，並不具有證據能力。本判決除上述證據資料外，所引用其
    他各項證據資料，其屬於被告以外之人於審判外之言詞、書
    面陳述者，均據被告及辯護人於審判程序同意作為證據（本
    院審訴卷第25頁），本院審酌上開證據作成時之情況，亦無
    不當取供等情形，認為以之作為本案之證據亦屬適當，依刑
    事訴訟法第159 條之5 第1 項之規定，應均有證據能力。
  (二)被告甲○○前妻陳乃萍於92年1 月24日因急性腦中風至國軍
    高雄總醫院急診住院，並於92年1 月29日上午11時35分許死
    亡，死亡原因為頭部鈍力傷之事實，有國軍高雄總醫院診斷
    證明書（相驗卷第29頁）、法醫意見書（相驗卷第173 至17
    5 頁）、臺灣高雄地方法院檢察署相驗屍體證明書（相驗卷
    第183 頁）在卷可稽，又本院依職權向國軍高雄總醫院函詢
    有關陳乃萍之死亡原因，函覆結果亦認陳乃萍之死亡原因為
    頭部外傷性鈍力傷害所致，此外別無其他因素，有卷附國軍
    高雄總醫院98年5 月5 日醫雄企管字第0980001996號函可按
    （本院卷第12至13頁），是陳乃萍之死亡原因應堪以認定。
    惟證人即陳乃萍母親乙○○於本院中具結證稱：92年1 月23
    日下午甲○○將伊女兒陳乃萍送至伊住處，當時陳乃萍臉上
    已沒有血色，且已經失神。陳乃萍有說被人打，但沒有說被
    誰打。伊於警詢及檢察官詢問時稱陳乃萍係遭甲○○毆打，
    係因陳乃萍是甲○○帶回來，陳乃萍又變成這個樣子，伊生
    氣才會那麼說，但實際上陳乃萍並沒有說是被何人毆打，伊
    亦不知道陳乃萍為何變成這樣等語；證人即陳乃萍妹妹丙○
    ○於本院審理中具結證稱：伊於92年1 月24日回到母親住處
    後，看到陳乃萍在床上，意識不是很清楚，伊母親說陳乃萍
    係前一天被甲○○帶回來，之後伊報警將陳乃萍送醫。陳乃
    萍並無告訴伊有被甲○○毆打之事，亦未告訴伊為何變成這
    樣。伊於陳乃萍生前有聽過陳乃萍會與甲○○吵架，但沒聽
    過有傷害，亦無看過陳乃萍有被人毆打之情況等語明確，從
    上開證人之證述，雖得證明陳乃萍死前係由被告送回證人乙
    ○○住處，此部分被告亦不否認，惟均無法證明被告於陳乃
    萍生前確實有毆打陳乃萍之行為，並因此致陳乃萍死亡之事
    實。又上開國軍高雄總醫院診斷證明書及函文、法醫意見書
    、臺灣高雄地方法院檢察署相驗屍體證明書等證據，均僅得
    證明陳乃萍係死於頭部鈍力傷所造成之硬腦膜下出血、蜘蛛
    網膜下出血，而無法證明此頭部鈍力傷係被告所為，且陳乃
    萍所受之頭部鈍力傷究竟係遭人毆打或發生意外所致，依被
    告於92年2 月19日警詢，及12月23日偵訊時所述被害人陳乃
    萍係在高雄市後火車站天安旅社由其接送回家，陳乃萍之前
    有發生車禍，並有向員警通報該機車撞損痕跡等情，惟上開
    辯詞均未見公訴人於近6 年之偵查期間查證是否屬實，而遲
    至98年1 月21日始起訴至本院，相關跡證（如證人乙○○亦
    於94年間腦部開刀，對於陳述能力有所影響）已無從查證。
    是以，依本件全部卷證資料，並無任何積極證據可資證明被
    告確實有於陳乃萍死前毆打陳乃萍，並因此致陳乃萍死亡之
    行為，自難僅以陳乃萍死前係由被告送回證人乙○○之住處
    ，即遽認陳乃萍所受之傷勢係遭被告毆打所致，而對被告以
    傷害致死之刑責相繩。
四、綜上所述，公訴人所舉之證據不足以證明被告確有傷害致死
    之犯行，即應為有利於被告之認定，更不必有何有利被告之
    證據。此外，復查無其他積極證據足資認定被告確有公訴人
    所指之傷害致死犯行，既不能證明被告犯罪，揆諸前開法條
    之規定，依法自應為被告無罪之諭知。
據上論斷，應依刑事訴訟法第301 條第1 項，判決如主文。
本案經檢察官丁○○到庭執行職務。
中    華    民    國    98    年    10    月    15    日
                  刑事第五庭  審判長法  官  廖建瑜
                                    法  官  林永村
                                    法  官  林裕凱
以上正本證明與原本。
如不服本判決應於收受本判決後10日內向本院提出上訴書狀，並
應敘述具體理由，如未敘述上訴理由者，應於上訴期間屆滿後20
日內補提理由書狀於本院（均須按他造當事人之人數附繕本）「
切勿逕送上級法院」。
中    華    民    國    98    年    10    月    15    日
                                    書記官  黃靖媛


司法院資訊處製作；財團法人民間司法改革基金會備份。
